【裁判字號】    99,消債聲,27
【裁判日期】    991130
【裁判案由】    免責
【裁判全文】
臺灣桃園地方法院民事裁定            99年度消債聲字第27號
聲  請  人
即  債務人  鄧沛涵原名鄧小英.
上列當事人因消費者債務清理事件聲請更生，經本院裁定開始清
算程序並同時終止清算程序確定後聲請免責，本院裁定如下：
    主  文
債務人鄧沛涵不免責。
    理  由
一、按債務人有因浪費、賭博或其他投機行為，致財產顯然減少
    或負擔過重之債務，而生開始清算之原因者，法院應為不免
    責之裁定。但債務人證明經普通債權人全體同意者，不在此
    限，消費者債務清理條例第134 條第4 款定有明文。
二、經查：
  (一)本件聲請人即債務人鄧沛涵前於民國97年10月21日聲請更生
    ，經本院97年度消債更字第921 號裁定自98年3 月26日准予
    開始更生程序，並以98年度執消債更字第81號進行更生程序
    ，後因符合消費者債務清理條例第61條規定，乃於程序上改
    分清算事件，且因聲請人之財產不敷清算程序費用，經本院
    於99年5 月24日以99年度消債清字第72號裁定准予開始並同
    時終止清算程序等情，業據本院調閱上開卷宗查核無訛。
  (二)依各債權銀行所提出聲請人歷史消費明細以觀，聲請人在明
    知自己經濟情況不佳之情況下，竟不知量入為出，節儉過日
    ，仍向銀行大量、多次、小額貸款，並為顯已逾越己身能力
    甚或較一般有正常收入者均為豐厚之消費行為，茲舉例分述
    如下：
１、債權人萬泰商業銀行提出之現金卡交易明細所示略以，聲請
    人於94年9 月7 日、94年9 月16日分別貸款20,000元、94年
    9 月30日共貸款100,000 元（見本院卷第31頁）。
２、債權人中國信託商業銀行股份有限公司提出之信用卡消費明
    細及現金卡帳戶明細略以，聲請人於93年5 月15日於三井電
    腦連鎖超市消費40,000元、93年9 月24日於統領百貨消費4,
    570 元、93年10月15日申請代償他家銀行欠款共440,000 元
    、94年1 月23日於衣蝶百貨分12期共消費26,220元、94年1
    月25日預借現金58,000元、94年4 月17日於震旦通訊桃園中
    正二店消費18,000元、94年4 月19日於遠東百貨消費5,400
    元、94年6 月21日申請代償他家銀行欠款共170,200 元、94
    年9 月13日於森利利通股份有限公司消費6,720 元、94年9
    月16日於森利利通股份有限公司消費19,200元、94年10月3
    日於佳美珠寶行消費35,000元、94年1 月18日以現金卡借款
    28,100元（見本院卷第36至39、42、44、47、52頁）。
３、債權人國泰世華銀行股份有限公司提出之信用卡歷史消費明
    細表所示略以，聲請人於94年1 月10日申請代償他家銀行欠
    款共499,053 元、94年10月3 日於麗寶珠寶消費73,000元（
    見本院卷第60頁）。
４、債權人兆豐國際商業銀行股份有限公司提出之交易歷史明細
    表所示略以，聲請人於92年申請代償他家銀行欠款共190,00
    0 元、94年1 月4 日於寶佳建設股份有限公司消費200,000
    元、94年7 月21日於衣蝶桃園消費7,212 元、94年10月2 日
    於統領百貨消費14,945元（見本院卷第65、72、76、77頁）
    。
５、債權人花旗（臺灣）商業銀行股份有限公司提出之帳單所示
    略以，聲請人於93年6 月30日申請代償他家銀行借款132,00
    0 元、94年9 月30日電話預借現金18,000元（見本院卷第85
    、100頁）。
６、債權人聯邦商業銀行股份有限公司提出之歷史帳單明細資料
    所示略以，聲請人於93年7 月26日通信預借現金150,000 元
    、94年6 月27日通信預借現金100,000 元；93年11月29日於
    POWER SLEEP 知識睡消費17,200元、93年12月1 日於台茂南
    崁家庭娛樂購物中心消費6,151 元、93年12月16日於新光三
    越百貨消費4,311 元、93年12月20日於燦坤實業消費3,290
    元、93年12月20日於POWER SLEEP 知識睡消費50,000元、94
    年1 月1 日於阿戈戈服飾店消費19,474元、94年1 月3 日於
    森青利通股份有限公司消費23,600元、94年1 月4 日於ADD
    愛的服飾店及銀妃服飾店共消費5,900 元、94年1 月5 日於
    于素皮飾精品店消費8,000 元、94年1 月17日於特力翠豐股
    份有限公司消費5,880 元、94年1 月20日於法國巴黎消費10
    ,000元、94年1 月23日於catt電腦磁場消費7,750 元（見本
    院卷第121 至124 頁）。
７、債權人上海商業銀行股份有限公司提出之歷史帳單明細資料
    所示略以，聲請人於92年11月18日於森青通路股份有限公司
    消費15,360元、92年11月24日於凱悅視聽歌城消費4,775 元
    、92年12月18日於森青通路股份有限公司消費5,120 元、93
    年1 月17日於森青通路股份有限公司消費5,120 元、93年1
    月19日於森青通路股份有限公司消費45,056元、93年2 月6
    日於遠東百貨消費2,600 元、93年2 月11日於森青通路股份
    有限公司消費3,000 元、93年3 月1 日於統領百貨消費4,65
    0 元、93年3 月9 日於太平洋崇光百貨消費5,580 元（見本
    院卷第135頁）。
８、由上足徵聲請人於其經濟狀況不佳無法負擔還款之際，猶持
    續向多家債權銀行申請代償、小額信用貸款、預借現金，並
    為珠寶、高價服飾等非日常基本生活必要支出之奢侈性消費
    ，造成惡化負債情形，終致累積大量欠款而至無法支付之地
    步。聲請人於個人收入有限之情況下，竟以大量預借現金或
    信用卡方式，維持慣常之生活，從事高檔或欠缺必要性之消
    費，堪認聲請人確有未能妥適衡量個人清償債務能力、未節
    制開支、過度消費行為，致其負擔過重之債務，而生開始清
    算之原因，核與消債條例第134 條第4 款所稱「浪費、賭博
    或其他投機行為，致財產顯然減少或負擔過重之債務」不免
    責事由相當。
三、綜上所述，本件聲請人既有消費者債務清理條例第134 條第
    4 款所列不應免責之事由，且普通債權人均具狀表示不同意
    聲請人免責，揆諸首揭法條及說明，本件債務人不得免責，
    爰裁定如主文。
中    華    民    國    99    年    11    月    30    日
                  民事第二庭    法  官  袁雪華
以上正本係照原本作成。
如不服本裁定，應於裁定送達後10日內以書狀向本院提出抗告，
並繳納抗告費新臺幣1,000元。
中    華    民    國    99    年    11    月    30    日
                                書記官  劉霜潔

司法院資訊處製作；財團法人民間司法改革基金會備份。
